【裁判字號】    94,易,1758
【裁判日期】    950512
【裁判案由】    竊盜
【裁判全文】
臺灣臺北地方法院刑事判決              94年度易字第1758號
    公  訴  人  臺灣臺北地方法院檢察署檢察官
    被      告  乙○○
                        （現另案在臺灣台北監獄執行中）
上列被告因竊盜案件，經檢察官聲請以簡易判決處刑（九十四年
度偵字第一五五二一號），本院認不宜以簡易判決處刑，改依通
常程序審理，本院判決如下：
    主  文
乙○○竊盜，處有期徒刑參月，如易科罰金，以參佰元折算壹日
。
    事  實
一、乙○○意圖為自己不法之所有，於民國九十四年七月二十五
    日上午九時許，在台北市○○區○○路、國興路口，以自備
    之鑰匙竊取甲○○所有車號ＤＴＣ─六三三號之輕型機車一
    輛，得手後供為己用，嗣於同日下午十三時五十五分許，在
    臺北市○○區○○路二段六四號前，因酒醉駕車為警欄檢（
    所涉公共危險部分經本院以九十四年度北交簡字第二０一九
    號半有期徒刑四月，如易科罰金，以三百元折算一日並確定
    ），始悉上情。
二、案經甲○○訴由臺北市政府警察局萬華分局報告臺灣臺北地
    方法院檢察署檢察官偵查後聲請以簡易判決處刑，本院認不
    宜以簡易判決處刑，改依通常程序審理。
    理  由
一、訊據被告乙○○固自承其於前述時地以自備鑰匙開啟上開告
    訴人甲○○所有車號ＤＴＣ─六三三號之輕型機車供己騎用
    之事實不諱，惟否認有何竊盜犯行，辯稱：「伊當時自己有
    一輛迪奧白色輕機車，用自己的鑰匙插進去就開了，伊有精
    神病，伊有精神疾病，當時酒醉沒印象，不知道騎走別人的
    車，洵無竊盜犯行。」云云。
（一）被告於警詢、偵查及本院審理時均辯稱其誤以為上開輕型
      機車係其自己的機車始開啟騎用云云，惟其於偵查時先辯
      稱當時其自己使用的機車係車號ＪＲＺ─二四八號光陽黑
      色重型機車等語（詳偵卷第二四頁），嗣於本院審理時改
      稱當時其自己有迪奧白色輕機車騎用等語（詳本院九十五
      年四月十八日審判筆錄），前後供述不一，亦與車輛竊盜
      、車牌失竊資料個別查詢報表記載上開機車係藍色輕型機
      車之外觀明顯不符，其所辯屬事後卸責之詞，不足採信。
      可見被告於前述時地以自備鑰匙開啟上開告訴人甲○○所
      有車號ＤＴＣ─六三三號之輕型機車供己騎用之時，明知
      上開輕機車係他人之物，猶以自備鑰匙開啟發動騎用，顯
      有為自己不法所有之竊盜故意甚明。
（二）按精神病本有心神喪失及精神耗弱之不同，前者固可不罰
      ，後者僅減輕其刑，故其處罰與否，仍須視精神病之程度
      如何而定，非謂凡有精神病者均可不罰，且其不處罰與減
      輕其刑，必以其犯罪行為確在精神病中者為限，若其精神
      病時有間斷，而犯罪行為適在間斷之際者，則其行為與精
      神病無關，即不能以夙有精神病為理由，而主張不罰或減
      輕其刑，最高法院二十二年上字第一七七一號判例意旨可
      資參照。是被告雖稱其有精神疾病，當時復酒醉，沒有印
      象云云。惟被告於警詢時就其於前述時地以自備鑰匙開啟
      上開輕型機車發動騎用等情供述詳實（詳偵卷第九頁），
      可見其於犯案時並未因精神疾病或酒醉致影響其意識之理
      解力、控制力，與一般人無異，縱使其患有精神疾病，亦
      難認其行為時仍然對於外界事務全然缺乏知覺理會及判斷
      作用，而無自由決定意思之能力，或此能力顯然減退，而
      陷於心神喪失或精神耗弱；另本院亦函請被告長期就診之
      馬偕紀念醫院鑑定被告於案發時之精神狀態是否達心神喪
      失或精神耗弱之程度，該院鑑定結果認為：目前沒有證據
      足以顯示被告於竊車當時之精神狀態是受到精神疾病之影
      響而已達到心神喪失或精神耗弱之程度，應具有完全之責
      任能力等語，有該院九十五年三月三十日馬院醫精字第０
      九五００００一０一號函附鑑定報告書一件在卷可憑，與
      本院亦同此認定。顯見被告辯以其有精神疾病，當時復酒
      醉，對竊車沒有印象云云，殊不足採。
（三）此外，上揭事實業據告訴人甲○○於警詢時指訴綦詳（詳
      偵卷第四至六頁），復有車輛竊盜、車牌失竊資料個別查
      詢報表一件、舉發違反道路交通管理事件通知單一件、扣
      車單一件在卷可憑（詳偵卷第十至十二頁）。本件事證明
      確，被告犯行，洵堪認定。
二、核被告所為，係犯刑法第三百二十條第一項竊盜罪。爰審酌
    被告素行、犯罪動機、目的係一時貪利圖便、所竊取之輕型
    機車價值不高，犯罪所生損害尚非嚴重，惟犯罪後並未坦承
    犯行之態度等一切情狀，量處如主文所示之刑，並諭知易科
    罰金之折算標準。被告雖於本院審理時供稱其以上開機車車
    主之鑰匙竊取上開機車，惟其於偵查及本院準備程序中均供
    稱其係以自備鑰匙竊取上開機車（詳偵卷第二四頁及本院九
    十四年十一月二十九日準備程序筆錄），衡諸一般車輛使用
    人應會將車輛停妥、上鎖、取下鑰匙始離去，被告於本院審
    理時供稱其以插在鑰匙孔上之車主鑰匙開啟上開機車發動騎
    用云云，要與常情不合，應以其偵查及本院準備程序中均供
    稱其係以自備鑰匙竊取上開機車之說詞較堪採信，而該自備
    鑰匙並未經警扣案，亦無證據證明仍存在，為免日後執行困
    難，本院不諭知沒收，附此說明。
據上論斷，應依刑事訴訟法第四百五十二條、第二百九十九條第
一項前段，刑法第三百二十條第一項、第四十一條第一項前段，
罰金罰鍰提高標準條例第一條前段、第二條，判決如主文。
本案經檢察官高怡修到庭執行職務
中    華    民    國    95    年    5     月    12    日
                  刑事第十庭    審判長法  官  林婷立
                                      法  官  林柏泓
                                      法  官  黃雅芬
                                      書記官  林碧華
中    華    民    國    95    年    5     月    12    日
如不服本判決，應於判決送達後十日內向本院提出上訴狀（應抄
附繕本）。告訴人或被害人如對於本判決不服者，應具備理由請
求檢察官上訴，其上訴期間之計算係以檢察官收受判決正本之日
期為準。
附錄本案論罪科刑法條全文
中華民國刑法第三百二十條
意圖為自己或第三人不法之所有，而竊取他人之動產者，為竊盜
罪，處五年以下有期徒刑、拘役或五百元以下罰金。
意圖為自己或第三人不法之利益，而竊佔他人之不動產者，依前
項之規定處斷。
前二項之未遂犯罰之。


司法院資訊處製作；財團法人民間司法改革基金會備份。
